臺灣高等法院刑事判決　　　　　　　 100年度上訴字第2103號
上　訴　人　臺灣桃園地方法院檢察署檢察官
上　訴　人
即　被　告　邱哲瑋
選任辯護人　蕭萬龍律師
　　　　　　張百欣律師
上列上訴人因被告毒品危害防制條例案件，不服臺灣桃園地方法
院99年訴字第670號，中華民國100年5 月20日第一審判決（起訴
案號：臺灣桃園地方法院檢察署98年度偵字第21866號、28887號
），提起上訴，本院判決如下：
    主  文
原判決關於邱哲瑋有罪部分撤銷。
邱哲瑋販賣第三級毒品，累犯，處有期徒刑肆年陸月。
扣案門號0000000000 號行動電話壹支（含SIM卡壹張）及販賣毒
品所得財物新臺幣壹仟元，均沒收。
其他上訴駁回。
    事  實
一、邱哲瑋於民國93年，因違反兒童及少年性交易防制條例案件
    ，經台灣桃園地方法院以93年度壢簡字第941 號判處有期徒
    刑四月，於93年11月15日易科罰金執行完畢，猶不知悔改，
    明知愷他命（Ketamine）為毒品危害防制條例第2條第2項第
    3 款所管制之第三級毒品，不得販賣及轉讓，基於販賣第三
    級毒品愷他命以牟利犯意，先於98年9 月初某日自不詳地點
    購入愷他命，再以持用門號0000000000號行動電話作為販賣
    毒品聯絡工具，與謝銘駿所持用門號0000000000號行動電話
    聯絡，相約於98年09月17日晚間10時33分許，在邱哲瑋位於
    桃園縣龍潭鄉○○路○○段401巷2弄6號4樓住處樓下見面，
    於同日晚間10時40分許，以4包新臺幣（下同）1,000元價格
    售予謝銘駿1 次。雙方完成交易後，謝銘駿欲騎乘機車離去
    時，為埋伏員警當場查獲，並自謝銘駿身上扣得4 包第三級
    毒品愷他命（毛重共2.95公克，經原審法院以98年度壢秩字
    第812號裁定沒入之），警方循線於翌日即09月18日上午2時
    40分許，在桃園縣龍潭鄉○○路○○段401巷2弄前查獲邱哲
    瑋，並於邱哲瑋所駕駛車牌號碼6053-RY 號自用小客車內查
    扣第三級毒品愷他命1包（驗餘淨重99.27公克、因鑑驗使用
    0.26公克、包裝袋重1.32公克、純質淨重91.56 公克）及在
    邱哲瑋上開住處查扣電子磅秤2具、分裝袋31個、吸管杓1支
    、磁片刮板1片、盤子1只、行動電話1支（含門號000000000
    0號SIM卡1張)及現金2400元。
二、案經桃園縣政府警察局龍潭分局報請臺灣桃園地方法院檢察
    署檢察官及臺灣桃園地方法院檢察署檢察官自動簽分偵查後
    起訴。
    理  由
壹、證據能力：
一、按，被告之自白，須非出於強暴、脅迫、利誘、詐欺或其他
    不正之方法，且與事實相符者，始得採為證據，倘被告自白
    係出於不正之方法，而非自由意思之陳述，即其取得自白之
    程序違背上揭禁止規定，則不問自白內容是否確與事實相符
    ，因其並無證據能力，即不得採為判決基礎。故被告如對於
    自白提出非出於任意性之抗辯時，應先於其他事實而為調查
    （最高法院93年度台上字第1170號判決）。被告於原審準備
    程序及審理陳稱：伊於警詢中一開始說伊沒有賣毒品給謝銘
    駿，可是警察不相信，因為警察很兇，所以伊被抓時很緊張
    、會怕，而且警察說不承認販賣會被收押，所以就編了那些
    販賣毒品給謝銘駿的細節，伊以為講販賣就會沒事，所以伊
    警詢時所述並不實在；又於檢察官訊問時，伊也會覺得害怕
    ，才會坦承云云。惟查：
(一)原審傳喚偵辦本案員警楊吉祥到庭具結證述：邱哲瑋於製作
    警詢筆錄過程中並沒有說過伊給謝銘駿愷他命是不用錢的，
    伊印象中是謝銘駿交代毒品來源，邱哲瑋也一下子就承認毒
    品是他以4 包1000元的價格賣給謝銘駿，在逮捕邱哲瑋到製
    作筆錄前，也沒有任何員警跟邱哲瑋說一定要說有販賣毒品
    給謝銘駿，伊或其他員警也沒有告訴邱哲瑋如果不承認販賣
    就要將他收押等語（原審訴字卷21至24頁）。
(二)核與原審當庭勘驗被告邱哲瑋98年09月18日警詢錄音光碟勘
    驗結果，詢問過程均為一問一答，並無中斷，且被告邱哲瑋
    就購入愷他命後如何分裝、購入價格、販出價格、獲利金額
    多寡等問題均能明確回答，又詢及被告邱哲瑋購買愷他命用
    途時，被告邱哲瑋亦主動陳稱吸食及販賣，而員警詢問態度
    亦尚屬和緩，並無強暴、脅迫或語氣不耐等情（原審訴字卷
    39至44頁）相符，佐以警詢末確有詢問被告邱哲瑋所述是否
    屬實，被告邱哲瑋當時回答實在且沒有補充意見等節，並無
    被告邱哲瑋前揭所稱自白違反任意性等情，足認被告邱哲瑋
    於警詢時陳述係出於伊自由意識而為陳述，員警並無以強暴
    、脅迫、利誘或其他不正之方法取供甚明。況警方並無羈押
    被告之決定權限，亦難想像被告竟會僅因員警片面之詞，即
    信以為真並進而依員警指示而為陳述。
二、原審當庭勘驗被告同日檢察官訊問光碟，被告邱哲瑋亦坦承
    有於98年09月17日晚間10時40分許在桃園縣龍潭鄉○○路○
    ○路401巷2弄6號有販賣第三級毒品愷他命1次予謝銘駿，且
    對於毒品來源、購入價格、販出價格及購買愷他命之目的等
    情，均與警詢時所述內容前後一致，被告邱哲瑋固於偵訊初
    一開始就09月17日販賣予謝銘駿該次之問題均以「點頭」、
    「小聲答是」方式回應（原審訴字卷第44頁），然觀諸全部
    訊問過程，亦採取一問一答訊問方式，過程亦無中斷，檢察
    官並無任何違反被告邱哲瑋自由意識之訊問方式（原審訴字
    卷44至46頁），是被告邱哲瑋於偵訊時所為陳述應無違反伊
    之任意性。被告邱哲瑋以前詞置辯，然販賣毒品係屬重罪，
    一旦承認犯行後將接受之刑期非短，被告邱哲瑋亦知悉，而
    衡諸常情一般人若犯後恐遭重刑，通常亦會否認有此犯行，
    且訊問過程中又無強暴、脅迫、利誘等不法取供之情，被告
    邱哲瑋尚不至僅因害怕或恐懼之心理，自陷己於重刑冤獄，
    況伊於審理中稱：「（問：你為何在警詢中說你有賣給他？
    ）因為我當時害怕被關」、「（問：為何你害怕被關就要說
    你有販賣？）我一開始是說我沒有賣，因為我怕被關所以才
    會說有賣」、「（問：是何人告訴你說沒有賣就會被關？）
    沒有人跟我這樣說」、「（問：你為何認為說沒有賣就會被
    關？）因為我知道賣很嚴重」、「（問：你知道賣很嚴重，
    所以應該是說賣才會被關，為何你認為怕被關才說有賣？）
    我那時很慌所以什麼都說有」等語（原審訴字卷17頁），對
    於何以當時害怕被關卻反而願意坦承販賣乙節，又未能提出
    合理說明，亦與常情不合。綜前所述，被告邱哲瑋所稱伊於
    警詢及偵訊時之自白非出於任意性抗辯，均與事實相左，且
    悖於情理，並不可採。是被告邱哲瑋於警詢、檢察官訊問時
    所為供述，自有證據能力。
三、又被告以外之人於檢察事務官、司法警察官或司法警察調查
    中所為之陳述，與審判中不符時，其先前之陳述具有較可信
    之特別情況，且為證明犯罪事實存否所必要者，得為證據，
    刑事訴訟法第159條第1項、第159條之2定有明文。是被告以
    外之人於司法警察（官）調查中所為之陳述，性質上屬傳聞
    證據，且一般而言，多未作具結，其所為之陳述，原則上無
    證據能力，惟如該陳述與審判中不符時，其先前之陳述具有
    較可信之特別情況，且為證明犯罪事實存否所必要者，依同
    法第159條之2規定（即刑事訴訟法第159條第1項所指之「除
    法律有規定者外」），例外認為有證據能力。所謂「前後陳
    述不符」，應就前後階段之陳述進行整體判斷，以決定其間
    是否具有實質性差異。又「證明犯罪事實之存否所必要」，
    係指因無法再從同一陳述者取得證言，而有利用原陳述之必
    要性；只要認為該陳述係屬與犯罪事實存否相關，並為證明
    該事實之必要性即可。而是否「具有可信之特別情況」，應
    依陳述時之外部客觀情況觀察，凡足以令人相信該陳述，虛
    偽之危險性不高，綜合該陳述是否受到外力影響，陳述人之
    觀察、記憶、表達是否正確等各項因素而為判斷（最高法院
    99年度台上字第8255號判決）。經查：證人即同案被告謝銘
    駿於警詢之證述，係被告邱哲瑋以外之人於審判外之陳述，
    屬傳聞證據，被告邱哲瑋辯護人已就上開證述證據能力表示
    爭執（原審審訴字第1033號卷35頁），經原審勘驗證人謝銘
    駿於98年09月18日之警詢光碟，勘驗結果略以（原審訴字卷
    第47至48頁）（員警問、證人謝銘駿答）：
    問：警方執行埋伏勤務時查獲的這些毒品是你向什麼人買的
    ？
    答：邱哲瑋。
    問：綽號是什麼？
    答：喇叭。
    問：你買多少？
    答：1千元。
    問：幾包？
    答：4包。
    問：怎麼聯絡的？
    答：電話。
    問：是你打電話跟他聯絡的嘛？
    答：對。
    問：「喇叭」的電話號碼多少？
    答：0000000000。
    問：他叫邱哲瑋啦？
    答：對。
    ..................
    問：是他沒有錯啦。你跟他聯絡最近一次是什麼時候？
    答：最近一次。
    問：嗯，什麼時候聯絡的？
    答：9月3日開始聯絡的。
    問：最近一次啦。
    答：最近一次。
    問：嗯。
    答：在9月17日晚上10時40分的時候。
    問：然後呢？怎麼跟他聯絡的？
    答：電話。
    問：你用你的手機打的嗎？
    答：對。
    問：跟他聯絡的啦？
    答：對。
    問：然後呢？
    答：進行交易。
    問：在那邊進行交易？
    答：他家樓下。
    問：警方在98年9 月17日22時40分許，在中豐路高平段401 
        巷2弄當場查獲你跟邱哲瑋交易，有沒有屬實？
    答：有。
四、此外，並就其他五次與被告邱哲瑋交易愷他命之時間、地點
    證述明確，而訊問過程亦無中斷，訊問者與證人對答間穿插
    打字聲，訊問者亦無以強暴、脅迫、利誘等不正訊問方式為
    之。證人謝銘駿嗣於偵查中翻異前詞改稱：在警察局時不是
    按照其的意思說的，當時警察很兇，警察問其愷他命是怎麼
    來的，其說是邱哲瑋給的，但是沒有收錢，警察就一直逼其
    ，因為當時其有玩K ，所以頭腦暈暈的、不清楚，講話會結
    結巴巴，警察還說要收押其，所以就像警察所講的話講出來
    ，是警察教其回答的云云（偵字卷第21866號卷第104頁）。
    於原審時稱：因為當時很怕，所以就隨便亂講，在警車上其
    有說邱哲瑋沒有跟其收錢，但警察不相信，做筆錄之前他們
    就跟其說照其編造出來的內容出來講，警察就相信了，員警
    並沒有對其刑求或脅迫其一定要說跟邱哲瑋買愷他命云云（
    原審訴字卷18至19頁），就警詢中所述向邱哲瑋購買愷他命
    之時間、地點、金額、次數等之細節，究係員警教導，抑或
    依據其自己編造之情節所述，已經前後不一，已難遽採。況
    同案被告謝銘駿與被告認識多年而素有交情，若被告邱哲瑋
    僅提供毒品予謝銘駿並未收錢，證人謝銘駿豈會僅因為警察
    不相信或因害怕其證詞內容，寧於製作筆錄時刻意編造誣指
    被告邱哲瑋有販賣行為，令被告邱哲瑋陷於販賣毒品重罪，
    對於「未收錢」一事反隻字未提，迨98年11月12日檢察官訊
    問時始與被告邱哲瑋同時稱渠等警詢所述不實在，其真實性
    與動機為何，亦有可疑。
五、況證人謝銘駿於偵查改證述內容，亦與員警楊吉祥到庭證稱
    ：在逮捕被告謝銘駿到製作完筆錄這段期間謝銘駿都沒有說
    毒品不是邱哲瑋提供的，而且一開始詢問時謝銘駿就說身上
    被查獲的毒品是跟邱哲瑋購買的，謝銘駿也沒有說過毒品是
    邱哲瑋給他的並沒有收錢等語（原審訴卷21至22頁）之警詢
    過程不符，法院考量證人謝銘駿於製作警詢筆錄時間為案發
    翌日即98年09月18日，其受到外界干擾或與被告邱哲瑋串供
    之可能性較低，斯時證詞之真實性較能獲得確保，而由卷內
    事證及證人楊吉祥證詞觀之，該警詢筆錄查無有何違法取證
    之情事，是證人謝銘駿於警詢之證述內容，具有較可信之特
    別情況，且為證明本件被告邱哲瑋販賣第三級毒品所必要，
    依前揭意旨，證人謝銘駿警詢證述，應有證據能力。
六、再按，被告以外之人於審判外之陳述，雖不符刑事訴訟法第
    159條之1至第159條之4之規定，而經當事人於審判程式同意
    作為證據，法院審酌該言詞陳述或書面陳述作成時之情況，
    認為適當者，亦得為證據；當事人、代理人或辯護人於法院
    調查證據時，知有刑事訴訟法第159條第1項不得為證據之情
    形，而未於言詞辯論終結前聲明異議者，視為有前項之同意
    ，刑事訴訟法第159條之5定有明文。本件所引用之其餘供述
    證據，檢察官、被告及辯護人於法院行準備程序時對證據能
    力均表示沒有意見，且迄本案言詞辯論終結前亦未表示異議
    ，本院審酌前開證據違反法定程式取得之情形，且製作當時
    之過程、內容及功能亦無顯不可信與不得作為證據等情，故
    均應認為有證據能力。至其餘非供述證據，本院查無有何違
    反法定程式取得之情形，應認有證據能力。
貳、實體部分：
甲、有罪撤銷改判部分：
一、訊據上訴人即被告（下稱被告）邱哲瑋，坦承伊有上開販賣
    第三級毒品犯行，惟於原審矢口否認有於上開時、地販賣愷
    他命予謝銘駿犯行，並辯稱：伊只給謝銘駿愷他命，並沒有
    收錢云云。經查：
(一)被告邱哲瑋於98年9月18日偵查中供稱：「（問：98年9月17
    日22時40分在龍潭鄉○○村○○路○○段401巷2弄6號販賣K
    他命4 小包給謝銘駿時為警當場查獲，是不是？）是」、「
    （問：當時你們已經交易完畢了是不是？）是（點頭）」、
    「（問：當時你們已經交易完畢了，警察就忽然出現了，是
    不是？）是（點頭）」、「（問：在謝銘駿身上所查獲的K
    他命4 小包就是你當時所販售給他的嗎？）是（點頭）」、
    「（問：你多少錢賣給他的？）1千元」、「（問：4包1 千
    元？）（點頭）」、「（問：買4包算便宜，本來是4包應該
    1200元？）（點頭）」等語（原審訴字卷44頁），核與證人
    謝銘駿於警詢證述：警方執行埋伏勤務時查獲的這些毒品是
    伊向邱哲瑋買的，伊買了4包共1,000元，是伊打電話跟邱哲
    瑋使用之0000000000號行動電話聯絡，在邱哲瑋樓下進行交
    易，遭警方在98年09月17日晚間10時40分許在中豐路高平段
    401巷2弄查獲等情（原審訴字卷47至48頁）相符，佐以本件
    係告邱哲瑋與證人謝銘駿見面後約3 分鐘即在被告邱哲瑋住
    處巷口為警查獲，並當場在證人謝銘駿身上扣得白色結晶4
    包，該4 包白色結晶，經送臺灣鑑驗科技股份有限公司檢驗
    結果確實呈第三級毒品愷他命陽性反應，有濫用藥物檢驗報
    告在卷可稽（98年度偵卷第21866號卷128頁），此外有卷附
    被告邱哲瑋持用門號0000000000號行動電話與被告謝銘駿持
    用0000000000號行動電話雙向通聯紀錄（上開卷第44至84頁
    ）及販賣第三級毒品愷他命所得1000元扣案可資佐證，足證
    被告邱哲瑋前揭自白確與事實相符，洵堪採信。
(二)被告邱哲瑋嗣翻異前供，並以前詞置辯，證人謝銘駿改證述
    ：當天與邱哲瑋見面後，其找邱哲瑋去龍潭的網咖，邱哲瑋
    說不想去，就給其4 包愷他命，之前在警詢時是因為警察口
    氣很兇，一開始是說邱哲瑋沒有收錢，警察不相信，並說如
    果其不這樣說就要收押其，所以就編造邱哲瑋有賣其愷他命
    云云。然查，謝銘駿於警詢僅為購買毒品之證人身分，當時
    所違反者亦僅為社會秩序維護法之施用第三級毒品之規定，
    依法員警並無任何權限或依據得將其收押，謝銘駿辯稱因之
    感到害怕云云，已與常情有違。再販賣第三級毒品係屬重罪
    ，依被告邱哲瑋與謝銘駿相識多年交情，謝銘駿豈會僅因心
    理感到害怕或員警不相信等外在因素，就捏造虛構被告邱哲
    瑋販賣毒品給其之情節，而誣陷被告邱哲瑋入罪，適巧被告
    邱哲瑋於嗣後警詢筆錄中對於遭謝銘駿「誣陷」之販賣毒品
    情節又全盤坦承，再於嗣98年11月12日檢察官傳訊被告邱哲
    瑋與謝銘駿時，渠等又同聲一致否認前揭警詢之陳述內容屬
    實，渠等供述內容如此轉折，亦未免過於巧合。況查，證人
    謝銘駿當日既先以持用之門號0000000000號行動電話與被告
    邱哲瑋所持用0000000000號行動電話於98年09月17日晚間10
    時33分許先為聯繫，嗣後再前往被告邱哲瑋住處樓下與之見
    面，若證人謝銘駿前往邱哲瑋住處目的僅為邀約前往網咖，
    被告邱哲瑋可直接與謝銘駿約在該處即可，若無其他目的，
    謝銘駿徒勞往返之用意何在？況若如被告邱哲瑋所述，伊本
    不欲與謝銘駿前往網咖，何不在電話告知則可，而迂迴地待
    謝銘駿抵達伊住處樓下時，始以4 包愷他命「打發」其離去
    ，衡諸被告邱哲瑋與謝銘駿僅為朋友關係，相約不成應屬常
    見之事，被告邱哲瑋有何必要動輒免費提供物貴價昂之毒品
    予謝銘駿施用。
(三)再被告邱哲瑋本身亦有施用愷他命之習慣，此由被告邱哲瑋
    於98年09月18日為警查獲後所採集尿液送驗結果，確呈愷他
    命陽性反應，有卷附桃園縣政府警察局被採尿人尿液暨毒品
    真實姓名與編號對照表、臺灣檢驗科技股份有限公司之濫用
    藥物鑑驗報告即明（上開偵卷88至89頁），如真係打發謝銘
    駿離去，亦無必要1次給予4包之量，其情亦顯與常情相悖。
    又證人謝銘駿於原審中證稱：邱哲瑋交給其的4 包愷他命已
    經分裝好了，是邱哲瑋主動給其的，重量約2.5 公克，重量
    是其無聊問邱哲瑋，邱哲瑋說的等語（原審訴字卷67頁），
    則既然所取得愷他命免費，其詢問重量之動機又何在。綜上
    各節，可認證人謝銘駿嗣後改證稱該次係謝銘駿轉讓給其，
    並未收錢云云，無非附和被告邱哲瑋之詞，要難憑採。末查
    ，被告於本院審理時已坦承上開販賣犯行在卷，是被告前揭
    原審時所辯，無非飾卸之詞，洵無足取。
(四)按愷他命為毒品危害防制條例第2條第2項第3 款所稱第三級
    毒品，而販賣毒品係政府嚴予查緝違法行為，且每次買賣之
    價量，亦隨時按雙方關係之深淺、當時之資力、需求程度及
    對行情之認知等因素，機動調整，因之販賣利得，除經被告
    坦承或有帳冊明確記載價量外，委難知其實情。是縱未查得
    販賣毒品所賺取之實際差價，但除別有事證，足認係按同一
    價格轉讓，確未牟利之情形外，尚難執此認其無營利之圖，
    致知過坦承者難辭重典，飾詞否認者反得逞僥倖，而失情理
    之平。再以現今警方嚴厲查緝毒品，已使毒品不易取得且物
    稀價昂，而被告邱哲瑋與謝銘駿既非親故至交，苟無利可圖
    ，被告邱哲瑋當無甘冒被判處重刑之危險，而願出售愷他命
    予謝銘駿之理，是被告邱哲瑋有從中賺取買賣價差牟利意圖
    及行為，應屬合理之認定。綜上，被告邱哲瑋前述有販賣第
    三級毒品予證人謝銘駿一次犯行事證明確，洵堪認定，自應
    依法論科。
二、核被告所為，係犯毒品危害防制條例第4條第3項販賣第三級
    毒品罪。被告邱哲瑋有事實欄所載之前科紀錄，有臺灣高等
    法院被告前案紀錄表在卷足憑，其於徒刑執行完畢後5 年內
    故意再犯本件有期徒刑以上之罪，為累犯，應依刑法第47條
    第1 項之規定加重其刑。被告於偵查中坦承犯行，嗣於本院
    亦自白犯罪，應依毒品危害防制條例第17條第2 項減輕其刑
    ，並依法先加後減之。原審經審理結果，認被告罪證明確，
    予以論科，固非無見，但查，原審未及適用上開自白得減刑
    規定減輕其刑，自有未合，被告以上情提起上訴，指摘原判
    決此部分不當，核為有理由，自應由本院就該部分撤銷改判
    。爰審酌被告明知愷他命經公告列為第三級毒品，對人體有
    莫大之戕害，竟仍為如事實欄一所示之販賣第三級毒品犯行
    ，不啻誘使購毒者犯罪，因此衍生犯罪，危害社會治安及國
    民生活健康，惟念被告與大宗走私或利用幫派組織結構販賣
    者相較，對社會危害稍低，且被告販賣賺取其中些微差價，
    對社會造成之危害尚無從與販賣毒品大盤、中盤相提並論，
    被告犯罪後態度、所生危害等一切情狀，量處被告有期徒刑
    四年六月，以示懲儆。扣案搭配門號0000000000號行動電話
    1 具，係被告所有，與謝銘駿聯絡販賣第三級毒品事宜所用
    之物，業經法院認定如前，而該門號SIM 卡為綽號「小凱」
    所交付被告邱哲瑋使用，亦據被告邱哲瑋供述在卷（原審訴
    字卷70頁），當已屬被告邱哲瑋所有，均應依毒品危害防制
    條例第19條第1項規定宣告沒收。至扣案現金2,400元，其中
    1,000元為被告販賣第三級毒品予謝銘駿1次所得之財物，應
    依毒品危害防制條例第19條第1 項規定宣告沒收；其餘1400
    元因無證據證明與被告邱哲瑋販賣第三級毒品所得財物有關
    ，不予宣告沒收。扣案分裝袋31個、吸管杓1支、電子磅秤2
    具、磁片刮板1片、盤子1只，均查無證據與本件販賣第三級
    毒品有關，性質上亦非屬違禁物，不予宣告沒收。扣案第三
    級毒品愷他命（驗前毛重100.85公克、包裝塑膠袋總重1.32
    公克、鑑驗使用0.26公克、純質淨重91.56 公克），係被告
    於98年09月18日凌晨1時許在中壢市四季KTV向「小凱」購得
    ，伊交付給謝銘駿愷他命並非該次向「小凱」所購入，亦據
    被告於偵訊及審理時供述在卷（原審訴字卷45頁、第72頁）
    ，本件既查無證據證明被告邱哲瑋販賣予謝銘駿之愷他命即
    為取自扣案之愷他命，則扣案愷他命難認與本件販賣第三級
    毒品相關，無從於本件宣告沒收之，惟被告持有扣案純質淨
    重達91.56 公克第三級毒品愷他命，是否另涉其他犯行，及
    扣案毒品是否應於另案宣告沒收，均應由檢察官另行處理，
    併予敘明。又被告販賣交付謝銘駿之4 包愷他命，因非被告
    二人在交易現場同時被查獲，原審亦認定應於另案沒入之，
    自無從在本案宣告沒收，附此載明。
乙、無罪上訴駁回部分：
一、公訴意旨略以：被告邱哲瑋明知愷他命為毒品危害防制條例
    第2條第2項第3 款所管制第三級毒品，非經許可，不得販賣
    ，竟基於販賣毒品愷他命以牟利犯意，先於98年09月初向某
    年籍姓名不詳綽號「小凱」成年男子，以每公克360 元價格
    販入毒品愷他命，而後再以吸管杓將每包分裝0.6 公克，每
    包預售300 元，並以所有0000000000電話做為販毒聯絡電話
    ，嗣分別於98年9月12日晚間9時許、同月15日晚間09至10時
    許，在邱哲瑋位於桃園縣龍潭鄉○○路○○段401巷2弄6號4
    樓住處樓下，以4包1000元之價格售予謝銘駿2次。因認被告
    邱哲瑋涉犯毒品危害防制條例第4條第3項之販賣第三級毒品
    罪嫌。
二、按，被告未經審判證明有罪確定前，推定其為無罪；犯罪事
    實應依證據認定之，無證據不得認定犯罪事實，刑事訴訟法
    第154條第1項、第2 項分別定有明文。又事實之認定，應憑
    證據，如未能發現相當證據，或證據不足以證明，自不能以
    推測或擬制之方法，為裁判基礎（最高法院40年台上字第86
    號判例）。認定犯罪事實所憑之證據，雖不以直接證據為限
    ，間接證據亦包括在內；然而無論直接或間接證據，其為訴
    訟上之證明，須於通常一般之人不致有所懷疑，而得確信其
    為真實之程度者，始得據為有罪之認定，倘其證明尚未達到
    此一程度，而有合理之懷疑存在時，即無從為有罪之認定（
    最高法院76年台上字第4986號判例）。刑事訴訟法第161 條
    第1 項亦規定，檢察官就被告犯罪事實，應負舉證責任，並
    指出證明之方法，是檢察官對於起訴之犯罪事實，應負提出
    證據及說服之實質舉證責任，倘其所提出之證據，不足為被
    告有罪之積極證明，或其指出證明之方法，無從說服法院以
    形成被告有罪之心證，基於無罪推定原則，自應為被告無罪
    判決之諭知（最高法院92年台上字第128 號判例）。又施用
    毒品者所稱向某人買受毒品之指證，不得作為有罪判決唯一
    證據，仍須調查其他必要之證據，以察其是否與事實相符，
    良以毒品買受者之指證，依毒品危害防制條例第17條之規定
    ，其供出毒品來源而破獲者，得減輕其刑，其憑信性於通常
    一般人已有所懷疑，其真實性自有待其他必要證據加以補強
    。而所謂必要之補強證據，固不以證明販賣毒品犯罪構成要
    件之全部事實為必要，但仍以與施用者之指證具有相當關聯
    性，經與施用者指證綜合判斷，已達於通常一般人均不致有
    所懷疑，而得確信施用者之指證為真實者，始足當之（最高
    法院99年度台上字第2373號判決）。
三、公訴人認被告邱哲瑋有前揭販賣第三級毒品等犯行，無非以
    被告邱哲瑋於警詢及偵訊時之自白、證人謝銘駿於警詢證述
    及被告使用0000000000號與謝銘駿使用0000000000號之雙向
    通聯紀錄及基地台位置分析表，資為主要論據。訊據被告邱
    哲瑋，堅詞否認有於前揭時地販賣毒品予謝銘駿犯行，先後
    辯稱：伊僅有在住家樓下給謝銘駿2次各4包愷他命，沒有販
    賣行為等語。經查：
(一)被告固於警詢時供稱：伊總共賣6次給謝銘駿，至於哪6次伊
    忘記了云云；於檢察官訊問時供稱：伊於98年9月3日起至15
    日在龍潭鄉○○路○○段401巷2弄6號住處前販售6 次K他命
    給謝銘駿，每次販售幾包伊不太記得了，1包到4包都有，反
    正最多就是4 包云云（原審訴字卷43頁、44頁），然就被告
    邱哲瑋自白販賣愷他命之確定日期、時間、數量等交易細節
    ，均非明確，自須調查其他證據以察明是否與事實相符。
(二)證人謝銘駿於98年9月18日警詢時固證稱：伊於98年9月12日
    大概晚上9時至10時及同年月15日晚上9時至10時在邱哲瑋住
    家樓下，分別向邱哲瑋購買過1,000元4小包之愷他命云云（
    原審訴字卷第48頁至49頁勘驗筆錄），然證人謝銘駿嗣後於
    偵查中改證稱：之前警詢所述是被逼的，除了17號被查獲的
    4包愷他命外，還有一次是在9月10日至15日間，因為伊去邱
    哲瑋家找他打電腦，邱哲瑋說不要去，就有拿1 包愷他命給
    伊云云（上開偵卷104 頁），於原審中改證稱：之前在警詢
    中所說的邱哲瑋販賣給伊的內容都是虛構的，除了查獲當天
    外，邱哲瑋還請過伊兩次還是三次，一次都是請伊4 包云云
    （原審訴字卷65頁），就被告邱哲瑋有否販賣行為已經前後
    不一，況就被告邱哲瑋提供愷他命之具體次數、時間、數量
    等細節均未臻明確，是證人謝銘駿是否有於98年09月12日及
    15日向邱哲瑋購買毒品等情，已非無疑。被告邱哲瑋於警詢
    中固坦承有販賣6 次愷他命予謝銘駿，然嗣後偵查中改稱：
    伊前後共2 次拿愷他命給謝銘駿，第1次拿1包給他，時間忘
    記了，第2次就是被查獲當天給謝銘駿4包愷他命等語（上開
    偵卷105 頁），嗣後又於原審時供稱：除了被查獲那次以外
    ，另外兩次給謝銘駿各4 包愷他命的時間不確定等語（原審
    訴字卷73頁），就有無販賣情事或提供愷他命之時間、次數
    等情節，亦前後不一且未具體特定。佐以被告邱哲瑋於警詢
    時坦承有6 次之販賣行為，無非因警方提供謝銘駿證述內容
    後始然（原審訴字卷43頁），是僅依被告邱哲瑋之自白內容
    及證人謝銘駿前開前後不一而具有瑕疵之指證，是否即足證
    明被告邱哲瑋確有於前揭時地販賣第三級毒品之犯行，尚非
    無疑。
(三)證人謝銘駿於警詢時固證稱被告邱哲瑋於98年09月3日、9月
    6日、9月9日、9月12日、9月15日及9月17日均有販賣愷他命
    之犯行，惟除前揭於交易完成後當場為警查獲，並經認定有
    罪之98年9月17日犯行外，其餘5次之時間，證人謝銘駿證述
    自98年09月起每隔3日即向被告邱哲瑋購買1次愷他命，然觀
    諸證人謝銘駿所證述之交易模式，係先打電話給被告邱哲瑋
    ，再前往被告邱哲瑋家樓下打電話通知被告邱哲瑋進行交易
    。但查，98年09月間被告邱哲瑋所持用之門號0000000000號
    與證人謝銘駿持用門號0000000000號之雙向通聯紀錄，僅有
    9月10日至9月18日間有通聯紀錄（上開偵卷45至85頁、94頁
    ），與證人謝銘駿前開證述情節已有扞格，顯見證人謝銘駿
    前揭於警詢中證述內容之真實性確非無瑕疵可指，佐以被告
    邱哲瑋於警詢時先供稱：伊是從9月2日到9月5日間開始販賣
    的，是賣給一個叫「張宇三」的人，其他沒有了等語（原審
    訴字卷41頁），與證人謝銘駿前揭證述情節無法勾稽，顯難
    遽採為不利被告邱哲瑋之認定。
(四)被告持用門號0000000000號與謝銘駿所持用門號0000000000
    號雙向通聯紀錄，固於98年9月10日、9月11日、9月12日、9
    月14日、9月15日、9月16日間均有密集通聯，然上開通聯紀
    錄亦僅得證明被告邱哲瑋與謝銘駿有於上開時段頻繁聯繫，
    實際上二人因何事聯繫，顯無從得知，公訴人亦未就此提出
    證據證明，公訴人徒憑證人謝銘駿於警詢之證述，對照二人
    雙向通聯紀錄、基地台位置，即謂被告邱哲瑋、證人謝銘駿
    2人於98年9月12日、同年月15日確有第三級毒品愷他命交易
    ，所憑證據實嫌不足，蓋縱被告邱哲瑋與謝銘駿於前揭期日
    確有見面，其等二人見面之目的亦顯非僅交易第三級毒品愷
    他命一途，本件既查無通訊監察譯文可資證明其等通聯內容
    ，復未當場查獲毒品、金錢等物，則前揭通聯紀錄尤難作為
    補強證人謝銘駿前開有瑕疵證述證據使用，是上開通聯紀錄
    及證人謝銘駿證述，要難遽採為被告邱哲瑋有罪之判決基礎
    。綜上，本件除證人謝銘駿所為前揭存在重大瑕疵之證述及
    通聯紀錄外，別無其他證據補強其證述之真實性，亦無從令
    法院信被告邱哲瑋於警詢、偵訊時自白曾「6 次」販賣第三
    級毒品愷他命予證人謝銘駿等語，確與事實相符，則公訴人
    憑以認定被告邱哲瑋涉有販賣第三級毒品犯行論據，在客觀
    上未達於通常一般人均不致有所懷疑，得確信其為真實程度
    ，尚有合理之懷疑存在，法院無從形成有罪之確信。此外，
    查無其他積極證據足資證明被告有何公訴人所指訴前揭二次
    販賣第三級毒品犯行，原審就此部分為被告無罪諭知，核無
    不合。
四、檢察官上訴意旨：
(一)原判決認被告上開被訴事實無罪，無非係以證人謝銘駿前後
    證述不一，屬具有瑕疵之指證，要難採為對被告邱哲瑋不利
    之認定等語，為其主要論據。然查，證人及同案被告謝銘駿
    ，就被告邱哲瑋是否販賣第三級毒品愷他命予伊乙節，為對
    被告邱哲瑋有利之證述，上情業經原審認定於偵查、審理中
    供前具結而為虛偽之陳述，並判處有期徒刑6 月，可見證人
    謝銘駿於審理中所述，自難盡信，應以其警詢中所述為特別
    可信而採為補強被告邱哲瑋自白之證據，原審不查，僅片面
    割裂適用證人謝銘駿陳述，逕謂其陳述均不可採而棄置不用
    ，自有證據法則適用不當之違誤。
(二)次查，證人謝銘駿證述自98年9月起每隔3日即向被告邱哲瑋
    購買1 次愷他命，然觀諸證人謝銘駿所證述之交易模式，係
    先打電話給被告邱哲瑋，再前往被告邱哲瑋家樓下打電話通
    知被告邱哲瑋進行交易，然查98年09月間被告邱哲瑋所持用
    之門號0000000000號與證人謝銘駿持用之門號0000000000號
    之雙向通聯紀錄，僅有9月10日至9月18日間有通聯紀錄（見
    偵卷第45-85頁反面、第94頁），且依卷內上開2門號之雙向
    通聯紀錄所示被告邱哲瑋持用之門號0000000000號與謝銘駿
    所持用門號0000000000號雙向通聯紀錄，於98年9月10日、9
    月11日、9月12日、9月14日、9月15日、9月16日間均有密集
    通聯，此部分亦與證人謝銘駿證述頻率、情節大致相符，別
    無不可信之情事，原審雖以證人謝銘駿與被告邱哲瑋間僅有
    9月10日至9月18日間有通聯紀錄，用以質之證人謝銘駿證言
    之憑信性，然證人謝銘駿所持用之行動電話未必僅有一具，
    原審徒以證人與被告間上開雙向通聯紀錄未存有證人謝銘駿
    警詢時所稱被告邱哲瑋於98年9月3日、9月6日、9月9日與證
    人間聯繫販賣毒品之通話紀錄，即遽然否認證人證述明確之
    98年9月12日、15日2次被告販賣第三級毒品愷他命之犯行，
    此部分顯有理由不備之違誤。綜上所述，原判決之認事用法
    尚嫌未洽。
五、本院經查：
(一)茲按，事實認定及證據取捨，屬事實審法院權限，苟其認定
    不違反經驗法則、論理法則，不能逕指為違法。本件原審雖
    就同案被告謝銘駿判處偽證罪責在案，但依判決理由，僅係
    認定被告邱哲瑋一次販賣犯行有罪部分係屬偽證，而非認定
    所有起訴販賣毒品犯嫌均有偽證行為，且該證人謝銘駿警詢
    證述內容確與偵查、審理中證述有不一致情形，原審再說明
    通聯紀錄、被告先後供述，均難佐證公訴人所指稱被告其他
    販賣事實，洵堪採取，而就上開二次販賣犯行，為被告無罪
    之諭知，核與卷內證據資料相合，自無不合，上訴書（一）
    指摘「謝銘駿於審理中所述，自難盡信，應以其警詢中所述
    為特別可信而採為補強被告邱哲瑋自白之證據，原審不查」
    云云，難以憑採。
(二)被告與謝銘駿自98年9月10日起至9月18日止，雖有密集通聯
    紀錄可稽，惟卷內並無監聽譯文可稽，且依上開查獲09月17
    日犯行過程以觀，警方並未同時查獲販毒者之被告，則警方
    是否握有確切證據或訊息可認被告多次販毒予謝銘駿，即有
    可疑，此有查獲員警楊吉祥在原審時之證言可憑，原審綜合
    通聯資料，認定「本件既查無通訊監察譯文可資證明其等通
    聯內容，復未當場查獲毒品、金錢等物，則前揭通聯紀錄尤
    難作為補強證人謝銘駿前開有瑕疵證述證據使用，是上開通
    聯紀錄及證人謝銘駿證述，要難遽採為被告邱哲瑋有罪之判
    決基礎」，核與證據法則相合。況上訴書所稱「然證人謝銘
    駿所持用之行動電話未必僅有一具」乙節，並無客觀證據提
    出，是上訴書依上開論述，指摘原審此部分無罪認定係不當
    ，亦非可採。從而，本件上訴核為無理由，自應予駁回。
據上論斷，應依刑事訴訟法第369條第1項前段、第364條、第368
條、第299條第1項前段，毒品危害防制條例第4條第3項、第19條
第1項、第17條第2項，刑法第11條、第47條第1 項，判決如主文
。
本案經檢察官沈世箴到庭執行職務
中    華    民    國    100   年    10    月    11    日
                  刑事第二十四庭審判長法  官  蔡聰明
                                      法  官  陳憲裕
                                      法  官  吳麗英
以上正本證明與原本無異。
有罪部分，被告及檢察官如不服本判決，應於收受送達後10日內
向本院提出上訴書狀，其未敘述上訴之理由者並得於提起上訴後
10日內向本院補提理由書（均須按他造當事人之人數附繕本）「
切勿逕送上級法院」。
無罪部分，檢察官如不服本判決，應於收受送達後10日內向本院
提出上訴書狀，其未敘述上訴之理由者並得於提起上訴後10日內
向本院補提理由書（均須按他造當事人之人數附繕本）「切勿逕
送上級法院」，但須符合刑事妥速審判法第9條規定。
刑事妥速審判法第9條：
除前條情形外，第二審法院維持第一審所為無罪判決，提起上訴
之理由，以下列事項為限：
一、判決所適用之法令牴觸憲法。
二、判決違背司法院解釋。
三、判決違背判例。
刑事訴訟法第 377 條至第 379 條、第 393 條第 1 款之規定，
於前項案件之審理，不適用之。
                                      書記官  章大富
中    華    民    國   100    年    10    月    11    日
附錄：本案論罪科刑法條全文
毒品危害防制條例第4條：
製造、運輸、販賣第一級毒品者，處死刑或無期徒刑；處無期徒
刑者，得併科新臺幣2千萬元以下罰金。
製造、運輸、販賣第二級毒品者，處無期徒刑或7 年以上有期徒
刑，得併科新臺幣1千萬元以下罰金。
製造、運輸、販賣第三級毒品者，處5 年以上有期徒刑，得併科
新臺幣7百萬元以下罰金。
製造、運輸、販賣第四級毒品者，處3 年以上10年以下有期徒刑
，得併科新臺幣3百萬元以下罰金。
製造、運輸、販賣專供製造或施用毒品之器具者，處1年以上7年
以下有期徒刑，得併科新臺幣1百萬元以下罰金。
前五項之未遂犯罰之。